【裁判字號】    95,上訴,1473
【裁判日期】    950622
【裁判案由】    妨害自由等
【裁判全文】
臺灣高等法院刑事判決                95年度上訴字第1473號
上  訴  人  臺灣臺北地方法院檢察署檢察官
被      告  乙○○
上列上訴人因被告妨害自由等案件，不服臺灣臺北地方法院94年
度訴字第1018號，中華民國95年3月17日第一審判決（起訴案號
：臺灣臺北地方法院檢察署94年度偵字第2513號），提起上訴，
本院判決如下：
    主  文
原判決撤銷。
乙○○連續以脅迫妨害人行使權利，處有期徒刑參月，如易科罰
金，以參佰元折算壹日。緩刑貳年，緩刑期內付保護管束，並遵
守禁止對甲○○實施家庭暴力行為。
    事  實
一、乙○○與甲○○於民國九十三年間係夫妻關係，為家庭暴力
    防治法第三條第一款之家庭成員，惟兩人感情不睦，平日分
    房而眠，惟乙○○竟基於傷害、恐嚇危害安全、脅迫妨害人
    行使權利之概括犯意，連續於民國九十三年十二月五日及同
    月十二日，在兩人位在臺北縣新店市○○路三十八巷十二號
    家中，均因乙○○要求甲○○與其共眠未果而發生爭執，即
    多次以徒手或持衣架之方式，毆打甲○○，造成甲○○雙側
    乳房、雙側膝蓋、左臀及左大腿後側、雙前臂、雙膝、右足
    踝等多處瘀傷（傷害部分業經撤回告訴），且多次向甲○○
    恐嚇稱：「再來就不是用打的，用揍的喔」「我要一巴掌打
    下去了喔」「我根本不想碰你，還是要用打的」等語，以此
    加害身體之事，恐嚇甲○○致生危害於安全，復於甲○○表
    示欲到房外上廁所時，脫光甲○○之衣服，要脅稱要上就在
    房內垃圾桶上，不然就要叫小孩子進來看，使甲○○無法上
    廁所約二小時。乙○○復令甲○○上樓與其共枕，於甲○○
    拒絕其上樓共眠之請求時，脫光甲○○之衣服，並要脅稱如
    不上樓，就要叫小孩子進來看甲○○沒有穿衣服的樣子，使
    甲○○未敢拒絕其要求，而妨害甲○○行使任意離去及使用
    房間之權利。
二、案經甲○○訴由臺北市政府警察局大安分局報告臺灣臺北地
    方法院檢察署檢察官偵查起訴。
    理  由
一、被告乙○○經本院合法傳喚，未於審理期間到庭，惟據其於
    本院準備程序及原審審理中坦承不諱（見原審九十五年二月
    二十三日審理筆錄），核與告訴人甲○○於警訊及偵查中指
    述，及證人黃奕傑於偵查中證述之情節相符，並有卷附天主
    教耕莘醫院診斷證明書二紙、台北縣新店分局處理家庭暴力
    與兒少保護案件調查紀錄通報表一紙，及現場錄音帶四捲及
    錄音譯文二份可憑，足認被告於審理中出於任意性之自白，
    與事實相符而堪採信。本件事證明確，應依法論科。
二、核被告所為，係犯刑法第三百零四條第一項之強制罪、第三
    百零五條之恐嚇危害安全罪。就被告脫光告訴人之衣服，並
    稱要叫小孩子進來看，使告訴人未敢拒絕被告要求不得到房
    外上廁所及上樓共眠，而妨害甲○○行使任意離去及使用房
    間之權利乙節，被告僅以言語對告訴人相要脅，客觀上尚難
    認已達剝奪告訴人行動自由之程度，應僅構成刑法第三百零
    四條第一項之強制罪，公訴意旨漏未斟酌此點，認被告係犯
    刑法第三百零二條第一項之妨害自由罪，尚有未洽，惟其基
    本之社會事實同一，爰在基本社會事實同一下，變更檢察官
    起訴之法條。被告先後多次恐嚇危害安全，及以脅迫方式妨
    害人行使權利之強制行為，各時間緊接，方法相同，觸犯構
    成要件相同之罪名，顯係各基於概括犯意為之，應各依連續
    犯之規定論以一罪，並均依法加重其刑。被告所犯上開恐嚇
    危害安全、強制二罪間，有方法結果之牽連關係，為裁判上
    一罪之牽連犯，應從一重之強制罪論處。
三、原審認被告罪證明確，予以論罪科刑，固無不合。惟本件
    被告所違犯前開二項罪名，有連續犯及牽連犯之關係，業如
    前述，原判決據上論斷之法條，漏未援引刑法第五十六條、
    第五十五條。再依家庭暴力罪而受緩刑之宣告者，在緩刑
    期內應付保護管束，家庭暴力防治法第三十條第一項定有明
    文，本件被告既經原審宣告緩刑，惟並無依上開法條宣告於
    緩刑期內為保護管束，即有所違誤。原判決既有上開之違誤
    ，即屬無可維持，應予撤銷改判。從而上訴人以應宣告被告
    於緩刑期內付保護管束及再禁止被告對告訴人實施暴力行為
    之理由上訴，即屬有理。爰審酌被告於原審及本院準備程序
    中坦承犯行不諱，且已與告訴人達成和解，獲得告訴人諒解
    ，並據告訴人於原審審理中陳稱：已與被告離婚，不願再追
    究，願意給被告一個機會，希望被告以後好好帶小孩等語（
    見原審九十五年二月二十三日審理筆錄），暨被告之教育程
    度為高工，有警詢筆錄為憑，其知識程度中等，家境小康及
    其犯罪之動機、目的、手段、犯罪所生之危害等一切情狀，
    量處如主文所示之刑，並諭知易科罰金之折算標準。另查被
    告前未曾受有期徒刑以上刑之宣告，有臺灣高等法院被告全
    國前案紀錄表可考，因一時逞於意氣，觸犯本罪犯行，犯後
    已坦認犯罪，表示悔意，並經告訴人表示願給被告一次自新
    機會，被告經此偵審程序及刑之宣告後，當知所警惕，信無
    再犯之虞，本院認前開對其所宣告之刑以暫不執行為適當，
    爰併宣告緩刑二年，以啟自新。末按犯家庭暴力罪而受緩刑
    之宣告者，在緩刑期內應付保護管束，家庭暴力防治法第三
    十條第一項定有明文，查被告與告訴人具有家庭暴力防治法
    第三條第一款之家庭成員關係，被告對告訴人犯刑法強制罪
    、恐嚇危害安全罪，乃家庭成員間故意實施家庭暴力行為而
    成立家庭暴力防治法以外其他法律所規定之犯罪，屬家庭暴
    力防治法第二條所稱之家庭暴力罪，爰依家庭暴力防治法第
    三十條第一項之規定，併予宣告於緩刑期內付保護管束。並
    依同條第二項第一款之規定，於被告緩刑期內遵守禁止對告
    訴人實施家庭暴力行為。
四、至公訴意旨另以：被告前揭於九十三年十二月五日及同月十
    二日傷害告訴人部分，觸犯刑法第二百七十七條第一項之傷
    害罪。按告訴乃論之罪，告訴人於第一審辯論終結前得撤回
    其告訴；又告訴乃論之罪，其告訴經撤回者，應諭知不受理
    之判決，刑事訴訟法第二百三十八條第一項、第三百零三條
    第三款分別定有明文。查本件告訴人告訴被告傷害部分，公
    訴意旨認係犯刑法第二百七十七條第一項之傷害罪，依同法
    第二百八十七條規定須告訴乃論，茲據告訴人於本院審理時
    當庭撤回其告訴（見原審九十五年二月二十三日審理筆錄）
    ，依上開說明，原應諭知不受理之判決，惟公訴人認被告此
    部分與上揭經本院論罪科刑部分，有牽連犯之裁判上一罪關
    係，爰不另為不受理之諭知。
五、被告經合法傳喚，有送達回證可憑，無正當理由未到庭，爰
    不經其陳述，逕行判決。
據上論斷，應依刑事訴訟法第三百七十一條、第三百六十九條第
一項前段、第三百六十四條、第二百九十九條第一項前段、第三
百條，刑法第五十六條、第三百零四條第一項、第三百零五條、
第五十五條、第四十一條第一項前段、第七十四條第一款，家庭
暴力防治法第三十條第一項、第二項第一款，罰金罰鍰提高標準
條例第一條前段、第二條，判決如主文。
本案經檢察官侯千姬到庭執行職務。
中    華    民    國    95    年    6     月    22    日
                  刑事第十四庭審判長法  官  蘇隆惠
                                    法  官  林瑞斌
                                    法  官  林秀鳳
以上正本證明與原本無異。
檢察官如不服本判決，應於收受送達後十日內向本院提出上訴書
狀，其未敘述上訴之理由者並得於提起上訴後十日內向本院補提
理由書（均須按他造當事人之人數附繕本）。
                                    書記官  耿鳳君
中    華    民    國    95    年    6     月    26    日
附錄：本案論罪科刑法條全文
中華民國刑法第304條
(強制罪)
以強暴、脅迫使人行無義務之事或妨害人行使權利者，處 3 年以
下有期徒刑、拘役或 300 元以下罰金。
前項之未遂犯罰之。
中華民國刑法第305條
(恐嚇危害安全罪)
以加害生命、身體、自由、名譽、財產之事，恐嚇他人致生危害
於安全者，處2年以下有期徒刑、拘役或300元以下罰金。


司法院資訊處製作；財團法人民間司法改革基金會備份。
